---
title: "Trips case study document"
author: "igor"
date: "2025-04-02"
output: html_document
---

# Ask

O projeto está acontecendo porque a companhia está querendo aumentar o número de assinantes anuais.Portanto, sua equipe quer entender como os ciclistas casuais e os membros anuais usam as bicicletas Cyclistic de forma diferente


```{r carregando pacotes}
library(tidyverse)
library(janitor)
library(skimr)
library(leaflet)
```

# Prepare

Os dados são compartilhados pela Lyft Bikes and Scooters, LLC (“Bikeshare”)  

A Lyft Bikes and Scooters, LLC (“Bikeshare”) opera o serviço de compartilhamento de bicicletas Divvy da cidade de Chicago (“Cidade”). A Bikeshare e a cidade estão comprometidas em apoiar o ciclismo como uma opção de transporte alternativa. Como parte desse compromisso, a cidade permite que a Bikeshare disponibilize certos dados do sistema Divvy de propriedade da cidade (“Dados”) ao público, sujeitos aos termos e condições deste Contrato de Licença (“Contrato”). Ao acessar ou usar qualquer um dos Dados, você concorda com todos os termos e condições deste Contrato. 

(License)[https://divvybikes.com/data-license-agreement]

Carregando data

```{r carregando data, message=FALSE}
trips_2024_01 = read_csv("CSV/202401-divvy-tripdata/202401-divvy-tripdata.csv")
trips_2024_02 = read_csv("CSV/202402-divvy-tripdata/202402-divvy-tripdata.csv")
trips_2024_03 = read_csv("CSV/202403-divvy-tripdata/202403-divvy-tripdata.csv")
trips_2024_04 = read_csv("CSV/202404-divvy-tripdata/202404-divvy-tripdata.csv")
trips_2024_05 = read_csv("CSV/202405-divvy-tripdata/202405-divvy-tripdata.csv")
trips_2024_06 = read_csv("CSV/202406-divvy-tripdata/202406-divvy-tripdata.csv")
trips_2024_07 = read_csv("CSV/202407-divvy-tripdata/202407-divvy-tripdata.csv")
trips_2024_08 = read_csv("CSV/202408-divvy-tripdata/202408-divvy-tripdata.csv")
trips_2024_09 = read_csv("CSV/202409-divvy-tripdata/202409-divvy-tripdata.csv")
trips_2024_10 = read_csv("CSV/202410-divvy-tripdata/202410-divvy-tripdata.csv")
trips_2024_11 = read_csv("CSV/202411-divvy-tripdata/202411-divvy-tripdata.csv")
trips_2024_12 = read_csv("CSV/202412-divvy-tripdata/202412-divvy-tripdata.csv")
```


Juntandos todos os datasets em um unico dataframe

```{r}
trips_2024 = bind_rows(trips_2024_01, trips_2024_02, trips_2024_03, trips_2024_04, trips_2024_05, trips_2024_06, trips_2024_07, trips_2024_08, trips_2024_09, trips_2024_10, trips_2024_11, trips_2024_12) 

remove(trips_2024_01, trips_2024_02, trips_2024_03, trips_2024_04, trips_2024_05, trips_2024_06, trips_2024_07, trips_2024_08, trips_2024_09, trips_2024_10, trips_2024_11, trips_2024_12)
```


Tirando colunas start_station_id, end_station_id

```{r}
trips_2024 = trips_2024 %>% 
  select(-c(end_station_id, start_station_id))
```


## Vendo organização dos dados

Primeiras linhas dos dados

```{r linhas iniciais}
head(trips_2024)
```


Verificando os tipos de dados

```{r descrição}
glimpse(trips_2024)
```

Um summario sobre as variavéis dos dados

```{r sumario}
skim_without_charts(trips_2024)
```


Sort dados

```{r sort}
trips_2024 = trips_2024 %>% 
  arrange(member_casual)
```

# Preprocessamento

Retirando NAs

```{r tirando NAs}
trips_2024_clean = drop_na(trips_2024)
```


Verificando se possui estações em manutenção ou possui alguma duração de viagem com valor negativo

```{r estações manutenção}
trips_2024_clean %>% 
  filter(start_station_name == "Base - 2132 W Hubbard Warehouse" |
         end_station_name == "Base - 2132 W Hubbard Warehouse" |
         start_station_name == "HUBBARD ST BIKE CHECKING (LBS-WH-TEST)" |
         end_station_name == "HUBBARD ST BIKE CHECKING (LBS-WH-TEST)" |
         start_station_name == "hubbard_test_lws" |
         end_station_name == "hubbard_test_lws" |
         start_station_name == "WATSON TESTING - DIVVY" |
         end_station_name == "WATSON TESTING - DIVVY")
```

Tirando linhas vazias

```{r Tirando linhas vazias}
trips_2024_clean = trips_2024_clean %>% 
    remove_empty("rows")
```


Verificando se possui linhas duplicadas

```{r linhas duplicadas, warning=FALSE}
get_dupes(trips_2024_clean)
```


Verificando se os tipos de usuario atende os requisitos

```{r valores unicos dos tipos de usuario}
unique(trips_2024_clean$member_casual)
```

Colocando os nome das estação em conformidade

```{r nome das estação em conformidade}
trips_2024_clean$start_station_name = str_to_title(trips_2024_clean$start_station_name)
trips_2024_clean$end_station_name = str_to_title(trips_2024_clean$end_station_name)
```



Verificando mudanças

```{r verificando se substitui os NAs}
skim_without_charts(trips_2024_clean)
```


Agregando os dados de mês, semana e dia da semana de inicio de cada viagem

```{r dados de mês e semana e dia da semana de inicio de cada viagem}
trips_2024_clean = trips_2024_clean %>% 
  mutate(lengt_ride_seconds = as.numeric(difftime(ended_at, started_at, units = "mins")),
         day_of_week_start = wday(started_at, label = T, abbr = F),
         month_start = month(started_at, label = T, abbr = F))
```


```{r}
skim_without_charts(trips_2024_clean)
```


# Anayze

```{r revisando linhas iniciais}
head(trips_2024_clean)
```


Vendo a quantidade de ciclistas que usam os tipos de bicicleta

```{r Vendo a quantidade de ciclistas que usam os tipos de bicicleta}
trips_2024_clean %>% 
  ggplot(aes(x = member_casual, fill = "blue")) +
  geom_bar(show.legend = F) +
  labs(title = "Ciclistas X Tipos de bicicletas", x = "Ciclista", y = "Quantidade") +
  theme(panel.background = element_blank()) +
  scale_fill_brewer(palette = 3, type = "qual") +
  facet_wrap(~rideable_type)
```


Analisando os tipos de bicicleta e o tempo medio em segundos das viagem

```{r tipos de bicicleta e o tempo medio em segundos das viagem}
trips_2024_clean %>% 
  group_by(rideable_type, member_casual) %>% 
  summarise(media = mean(lengt_ride_seconds)) %>% 
ggplot(aes(x = rideable_type, y = media)) +
  geom_col(aes(fill = "blue"), show.legend = F) +
  labs(title = "Tempo medio corrida X Tipo bicicleta", subtitle = "Ano 2024", y = "corrida segundos", x = "Tipos bicicletas") +
  theme(panel.background = element_blank()) +
  scale_fill_brewer(palette = 3, type = "qual") +
  facet_wrap(~member_casual)
```


Analisando os tipos de bicicletas e ciclistas em relação ao total de viagens por mes

```{r tipos de bicicletas e ciclistas em relação ao total de viagens por mes}
trips_2024_clean %>% 
  group_by(member_casual, rideable_type, month_start) %>% 
  summarise(viagens = n()) %>% 
  ggplot(aes(x = month_start, y = rideable_type, fill = viagens)) +
    geom_tile(color = "white", lwd = 1.5, linetype = 1) +
    scale_fill_gradient(low = "white", high = "red") +
    labs(title = "Total de viagens nos mêses iniciais da corrida", subtitle = "Tipos de bicicletas e ciclistas ano 2024", y = "Tipos bicicleta", x = "Mês", fill = "Numero Viagens") +
    theme(panel.background = element_blank(), axis.text.x = element_text(angle = 45, hjust = c(1,1))) +
    facet_wrap(~member_casual, nrow = 2) +
    coord_fixed()
```


Analisando os tipos de bicicletas e ciclistas em relação ao media de viagens por mes

```{r tipos de bicicletas e ciclistas em relação ao media de viagens por mes}
trips_2024_clean %>% 
  group_by(member_casual, rideable_type, month_start) %>% 
  summarise(media = mean(lengt_ride_seconds)) %>% 
  ggplot(aes(x = month_start, y = rideable_type, size = media)) +
    geom_count(mapping = aes(colour = "blue"), show.legend = F) +
    labs(title = "Media de tempo das viagens nos mêses iniciais da corrida", subtitle = "Tipos de bicicletas e ciclistas ano 2024", x = "Mês", y = "Tipo bicicleta", fill = "Ciclista") +
    theme(axis.text.x = element_text(angle = 45, hjust = c(1,1))) +
    scale_color_brewer(palette = 3, type = "qual") +
    facet_wrap(~member_casual)
```


Analisando os tipos de bicicletas e ciclistas em relação ao total de viagens por dia da semana 

```{r tipos de usuario em relação ao total de viagens por dia da semana}
trips_2024_clean %>% 
  group_by(member_casual, rideable_type, day_of_week_start) %>% 
  summarise(viagens = n()) %>% 
  ggplot(aes(x = day_of_week_start, y = rideable_type, fill = viagens)) +
    geom_tile(color = "white", lwd = 1.5, linetype = 1) +
    scale_fill_gradient(low = "white", high = "red") +
    labs(title = "Total de viagens nos dias da semana iniciais da corrida", subtitle = "Tipos de bicicletas e ciclistas ano 2024", y = "Tipo bicicleta", x = "Dia semana", fill = "Numero Viagens") +
    theme(panel.background = element_blank(), axis.text.x = element_text(angle = 45, hjust = c(1,1))) +
    facet_wrap(~member_casual) +
    coord_fixed()
```


Analisando os tipos de bicicletas e ciclistas em relação ao media de viagens por dia de semana

```{r tipos de bicicletas e ciclistas em relação ao media de viagens por dia de semana}
trips_2024_clean %>% 
  group_by(member_casual, rideable_type, day_of_week_start) %>% 
  summarise(media = mean(lengt_ride_seconds)) %>% 
  ggplot(aes(x = day_of_week_start, y = rideable_type, size = media)) +
    geom_count(mapping = aes(colour = "blue"), show.legend = F) +
    labs(title = "Media de tempo das viagens nos dias da semana iniciais da corrida", subtitle = "Tipos de bicicletas e ciclistas ano 2024", x = "Mês", y = "Tipo bicicleta", fill = "Ciclista") +
    theme(axis.text.x = element_text(angle = 45, hjust = c(1,1))) +
    scale_color_brewer(palette = 3, type = "qual") +
    facet_wrap(~member_casual)
```

Cauculando as medias das top 10 estações com maiores viagens de classic_bike

```{r medias das top 10 estações com maiores viagens de classic_bike}
viagens_casual <- trips_2024_clean %>% 
  filter(member_casual == "casual") %>% 
  group_by(start_station_name, end_station_name) %>% 
  summarise(media = mean(lengt_ride_seconds), viagens = n())

viagens_member <- trips_2024_clean %>% 
  filter(member_casual == "member") %>% 
  group_by(start_station_name, end_station_name) %>% 
  summarise(media = mean(lengt_ride_seconds), viagens = n())
```

Fazendo um mapa de calor com total de viagens feitas por ciclistas casuais 

```{r total de viagens feitas por ciclistas casuais}
viagens_casual %>%
  arrange(desc(viagens)) %>% 
  head(10) %>% 
  ggplot(aes(x = end_station_name, y = start_station_name, fill = viagens)) +
    geom_tile(color = "white", lwd = 1.5, linetype = 1) +
    scale_fill_gradient(low = "white", high = "red") +
    labs(title = "Top 10 de viagens", subtitle = "Ciclistas casuais ano 2024", x = "Estacoes finais", y = "Estacoes iniciais", fill = "Numero Viagens") +
    theme(panel.background = element_blank(), axis.text.x = element_text(angle = 45, hjust = c(1,1))) +
    coord_fixed() 
```

```{r}
viagens_casual %>%
  arrange(desc(viagens)) %>% 
  head(10) %>% 
  ggplot(aes(x = end_station_name, y = start_station_name, size = media)) +
    geom_count(mapping = aes(colour = "blue"), show.legend = F) +
    labs(title = "Top 10 de viagens médias", subtitle = "Ciclistas casuais ano 2024", x = "Estacoes finais", y = "Estacoes iniciais") +
    theme(axis.text.x = element_text(angle = 45, hjust = c(1,1))) +
    scale_color_brewer(palette = 3, type = "qual")
```



Fazendo um mapa de calor com total de viagens feitas por ciclistas assinantes

```{r total de viagens feitas por ciclistas membros}
viagens_member %>%
  arrange(desc(viagens)) %>% 
  head(10) %>% 
  ggplot(aes(x = end_station_name, y = start_station_name, fill = viagens)) +
    geom_tile(color = "white", lwd = 1.5, linetype = 1) +
    scale_fill_gradient(low = "white", high = "red") +
    labs(title = "Top 10 de viagens", subtitle = "Ciclistas assinantes ano 2024", x = "Estacoes finais", y = "Estacoes iniciais", fill = "Numero Viagens") +
    theme(panel.background = element_blank(), axis.text.x = element_text(angle = 45, hjust = c(1,1))) +
    coord_fixed() 
```



```{r}
viagens_member %>%
  arrange(desc(viagens)) %>% 
  head(10) %>% 
  ggplot(aes(x = end_station_name, y = start_station_name, size = media)) +
    geom_count(mapping = aes(colour = "blue"), show.legend = F) +
    labs(title = "Top 10 de viagens médias", subtitle = "Ciclistas assinantes ano 2024", x = "Estacoes finais", y = "Estacoes iniciais") +
    theme(axis.text.x = element_text(angle = 45, hjust = c(1,1))) +
    scale_color_brewer(palette = 3, type = "qual")
```

